最高法院刑事判決　　　　　　　　　　　　　　　九十三年度台上字第三一四六號
　　上　訴　人　甲○○
　　　　　　　　　　　　在押.
　　選任辯護人　陳水亮律師
右上訴人因違反毒品危害防制條例案件，不服台灣高等法院中華民國九十三年三月十
七日第二審更審判決（九十二年度重上更(三)字第二三四號，起訴案號：台灣台北地方
法院檢察署八十九年度偵字第二０六四三號），提起上訴，本院判決如左：
    主  文
上訴駁回。
    理  由
本件原判決認定：上訴人甲○○於民國七十年二月間曾犯殺人罪，經台灣基隆地方法
院以七十年度少訴字第二三號判決，判處有期徒刑十二年，於七十五年三月二十六日
假釋出監，七十七年間經減刑為有期徒刑八年，七十八年一月十八日假釋期滿執行完
畢。詎仍不思悔改，明知海洛因、安非他命為毒品危害防制條例所管制之第一、二級
毒品，竟意圖營利，向某姓名年籍不詳之人以海洛因每七００公克，代價新台幣（下
同）九十五萬元、安非他命每公斤二十二萬元之價格購進後，藏置在其承租之基隆市
○○路八十五巷三十一號一樓，伺機賣出。嗣於八十九年十月二十六日下午二時許，
甲○○自上址拿取其中之海洛因二小包外出，準備交付予綽號「黑人」之不詳姓名年
籍成年男子檢視，俾利尋找買主。甫出門騎乘機車，即為法務部調查局台北市調查處
（下稱台北市調查處）人員會同台北市憲兵隊及板橋市憲兵隊人員，於甲○○身上查
獲海洛因二小包，並隨即至上開租住處搜索，扣得藏放之海洛因及安非他命，暨屬甲
○○所有，供作放置海洛因、安非他命使用之旅行箱一個、手提袋一個、分裝塑膠袋
一包（小型一八五個、中型九十三個、大型一個）。上開扣得之海洛因大小共分為二
十七包，經鑑定秤重總純質淨重七九二一‧八公克；安非他命三包，經鑑定秤重總計
純質淨重一九二九．三四公克等情。係以上揭事實，業據上訴人於原審審理時直承於
上開時、地經調查人員會同憲兵扣得其持有之本件大量毒品海洛因及安非他命；且於
調查人員調查時供認：伊購入海洛因之價格，為每件以七００公克為單位，代價九十
五萬元，安非他命則每公斤二十二萬元，伊經「喜市社區」售屋服務中心之仲介，承
租基隆市○○路八十五巷三十一號一樓，用來藏放毒品，租金每月八千元，已承租七
、八個月等情不諱，核與卷附搜索暨扣押筆錄之記載相符，並有扣案之裝放毒品所用
之旅行箱、手提袋、分裝塑膠袋等足資佐證，該毒品經送鑑定結果，第一級毒品海洛
因共為二十七包，總純質淨重七九二一‧八公克，第二級毒品安非他命共為三包，總
純質淨重一九二九‧三四公克，有法務部調查局八十九年十一月十三日陸(一)字第八
九一八０六七至00000000號鑑定通知書八紙及同局八十九年十一月十五日（
八九）陸(一)字第八九一七三四二一號檢驗通知書一紙可徵，又扣案之分裝塑膠袋經原
審當庭勘驗結果，計有小型袋一八五個、中型袋九十三個、大型袋一個屬實，製有勘
驗筆錄可參，足見上訴人之自白與事實相符，應可採信。因認：(一)上訴人於調查時雖
亦供稱：「這些毒品是我向目前（按指八十九年十月二十六日）仍滯留大陸之林煥光
購買……約半年前他連絡我，叫我到台中市○○路向綽號『阿文』（台語）之男子提
取，『阿文』就將毒品交給我。」等語，但經原審向內政部警政署入出境管理局函查
結果，林煥光於八十九年九月十四日即已入境，迄至同年十月底無再出境之紀錄，上
訴人所供林煥光滯留大陸一節，自非實情。參以上訴人無法提供「阿文」之個人基本
資料以供查證，且又直陳伊雖會駕駛汽車，卻無駕照，只能在市區內行駛云云，核與
交通部公路總區台北區監理所基隆監理站九十一年三月七日（九一）北監基字第九一
０一五三九號函復上訴人「無考領汽車駕駛執照」相符，足見上訴人所供毒品係依林
煥光之指示，向台中之「阿文」取得攜回基隆云云，尚無可信。(二)上訴人於審理中另
稱：毒品係吳振興所寄藏云云，然原審前審按吳振興之戶籍地址及上訴人所陳報地址
，均傳拘無著，復經二次栽處罰鍰，仍無從到庭查證；又依證人陳朗齡、馬賢良及林
碧滄之證述，均未能明確述說吳振興與扣案毒品有何關連。況上訴人於八十九年十月
二十六日持有海洛因二包外出時，當場被查獲，同日被羈押並禁止接見通信，至同年
十二月十一日，第一審法院接押後，始解除禁止接見及通信之限制，則吳振興豈能預
知本件即將事發，預先要上訴人擔下罪責？且於上訴人被禁止接見及通信期間，吳振
興亦不可能與之串供。再吳振興僅於八十九年十二月十四日至台灣台北看守所與上訴
人會面一次，其在監所人員監視下，如何可能商妥由上訴人單獨擔下販賣第一級及第
二級毒品之重罪。另證人即上訴人之乾女兒陳秋櫻及上訴人之女友蕭麗平雖均證以：
前開房屋實係吳振興承租云云，惟彼等就租屋情節及上訴人進出情形之證述，核與上
訴人所供不符，足見證人陳朗齡、馬賢良、林碧滄、陳秋櫻、蕭麗平所證，均係附和
或迴護之詞，不足資為有利上訴人之認定。上訴人請求傳喚吳振興作證，自無必要。
上訴人先稱：毒品係林煥光所有；嗣稱：係吳振興所有各等語，無非係諉責他人，有
意誤導，圖卸己罪之詞，本件應認毒品係上訴人單獨所有，向不詳姓名年籍之人買入
者。(三)上訴人於調查人員詢問時及檢察官偵查中均供述：係伊購入本件毒品云云，參
以其坦承調查人員未予刑求，筆錄係伊看過後始簽名等語，足認上訴人嗣後翻供，要
係飾卸之詞，核無可採。另上訴人於第一審法院調查時坦承：查獲當日欲交付五十八
公克之海洛因給「黑人」檢視，因之前曾向「黑人」提及伊持有海洛因，要其找買主
云云，可見上訴人購入毒品之意，在轉售圖利。況其亦直陳：自己並未施用毒品云云
，並有其尿液經法務部調查局檢驗結果，嗎啡及安非他命均呈陰性反應之（八九）陸
(一)字第八九一七三四二二號檢驗通知書一份可憑，而扣案之毒品海洛因純度高達八九
‧四九％，安非他命純度亦有七七‧二二％，且數量龐大，足認絕非自用，而係出售
他人。其所辯：係要請「黑人」代為檢視後，再丟棄云云，不足採信。雖上訴人否認
販毒，致無法查出其售價及利得，但販賣毒品係違法行為，非可公然為之，亦無公定
之價格，不論任何包裝，均可任意分裝增減分量，而每次買賣之價量，亦可能隨時依
雙方之關係深淺、資力、需求量及對行情之認知、來源是否充裕、查緝是否嚴緊、購
買者被查獲時供述購買對象之可能性風險之評估等，因而異其標準，並機動調整，非
可一概而論。販賣之利得，除經坦承犯行或價量俱臻明確外，委難察得實情，販賣之
人從價量或量差中牟利方式雖異，其意圖營利之販賣行為則一，衡以上訴人所用之毒
品包裝塑膠袋計有大、中、小型，其中小型者有一八五個之多，中型者亦有九十三個
，而第一級毒品海洛因數量純質淨重高達將近八千公克、第二級毒品安非他命純質淨
重亦有約一千九百二十九公克，委實數量甚多，種類不一，堪認上訴人當無可能甘冒
重典，按購入價格轉售而毫無得利，其有營利之意圖，並從中獲取厚利，灼然可見。
(四)上訴人既自扣案袋中取出二包海洛因，欲交付「黑人」，尋覓買主求售，足見確知
其所持有者均屬毒品，並非毫無犯罪之故意及認識，又上訴人係同時被查獲第一、二
級毒品，因尚乏證據可證係先後販入，自應認定係一行為而同時販入二種毒品。是上
訴人有本件犯行應堪認定，為其所憑之證據及認定之理由。而以上訴人否認有販賣第
一、二級毒品海洛因及安非他命之行為及犯意，為飾卸之詞，不足採取，在理由內依
憑調查所得之證據，詳加指駁。因核上訴人所為，係犯毒品危害防制條例第四條第一
、二項之販賣第一、二級毒品罪。上訴人係以一行為而觸犯二罪名，應依想像競合犯
之例，從一重之販賣第一級毒品罪處斷。而其持有第一、二級毒品之低度行為，應為
販賣之高度行為所吸收，不另論罪。因而撤銷第一審之不當判決，適用上開法條及毒
品危害防制條例第十八條第一項前段、第十九條第一項，刑法第十一條前段、第五十
五條、第三十七條第一項，並審酌上訴人販入而持有之毒品數量至為龐大，且係二種
不同之毒品，其犯罪情節甚為重大，及上訴人有前開犯罪紀錄，雖不構成累犯，但足
見素行不良，且其犯罪後一再飾詞圖卸，未見悔意，犯罪後態度欠佳，及衡其犯罪之
動機、目的等一切情狀，尚難認上訴人有何足堪憫恕之情形，改判論上訴人以販賣第
一級毒品罪，量處無期徒刑，並諭知褫奪公權終身。復以扣案之海洛因二十七包（總
純質淨重七九二一‧八公克）、安非他命三包（總純質淨重一九二九‧三四公克），
係屬查獲之毒品，應依毒品危害防制條例第十八條第一項之規定予以宣告沒收銷燬；
另扣案之旅行箱壹個、手提袋壹個、分裝塑膠袋壹包（小型一八五個、中型九十三個
、大型一個）及裝置上開毒品海洛因、安非他命分別所用之包裝袋二十七個、三個，
均係上訴人所有，供犯罪所用之物，亦應依同條例第十九條第一項之規定，宣告沒收
。又說明公訴意旨另以：上訴人於八十九年六月間，自行開車前往台中市○○路向綽
號「阿文」者取得海洛因、安非他命，運輸至基隆市○○路八十五巷三十一號一樓租
住處藏放，因認上訴人尚涉有毒品危害防制條例第四條第一項之運輸第一級毒品、同
條第二項之運輸第二級毒品罪嫌云云，係以上訴人之自白為其論據。惟訊據上訴人堅
決否認有運輸毒品之情事，且查：上訴人所稱：係依林煥光之指示，向「阿文」取得
毒品一節，並非實在，已如前述；而上訴人又無法指出綽號「阿文」之個人基本資料
以供查證，其此部分自白是否屬實，已堪懷疑。況上訴人未曾考領駕駛執照，其稱：
伊只能在市區開車，不敢上高速公路，不可能開車前往台中向「阿文」取得毒品等語
，尚非不可採信。是上訴人自白開車自基隆至台中，向「阿文」取得毒品後，再運回
基隆之情，難認與事實相符，尚不得遽認其有運輸毒品之犯罪情事。因公訴人認此部
分與上開經論罪科刑部分，有牽連犯之裁判上一罪關係，不另為無罪之諭知之理由。
經核於法尚無違誤。而證據之取捨，為事實審法院之職權，倘其採證認事並不違背證
據法則，即不得任意指為違法。又被告之供述部分前後不符，或相互間有所歧異時，
究竟何者為可採，法院仍得本其自由心證予以斟酌，非謂一有不符或矛盾，即應認其
全部均為不可採信。本件上訴人之先後供述，雖有不一，惟原判決已詳加調查論列，
復綜合卷內證據，參互斟酌判斷，資為不利於上訴人之認定，併已說明其取捨判斷而
得心證之理由。次查本件第一、二級毒品之外包裝，原判決已依法諭知沒收。且原判
決並未認定上訴人與「黑人」間為共犯，而證人吳振興業經原審前審傳拘無著，核無
判決理由矛盾及應予審判期日調查之證據未予調查之違法情形。況上訴人於台北市調
查處之筆錄，係蓋用印章，並未按捺指印，並不影響該筆錄之效力。上訴意旨略稱：
上訴人於台北市調查處詢問時僅籠統附合，該前後不一之自白尚有瑕疵，且原判決既
認定上訴人所供扣案毒品係向林煥光購買之情事，不足採信，卻又依據該不實之供述
，認定上訴人以上開價格購入毒品，應成立販賣既遂罪責，顯有矛盾，亦與證據法則
有違，而上訴人並未交付毒品，亦無販賣毒品意圖，自不得論以販賣既遂；再原審未
向「喜市社區」售屋服務中心調閱承租契約書，查明租金給付之情形，原判決有理由
不備、應於審判期日調查之證據未予調查及違反證據法則之違誤，又本件第一、二級
毒品之外包裝，原判決未依法諭知沒收，而上訴人與「黑人」間是否為共犯，且未再
傳拘關鍵證人吳振興，又忽視上訴人於台北市調查處之筆錄，係蓋用印章，並未按捺
指印云云，依前開說明，非有理由。其餘上訴意旨，置原判決明確論斷於不顧，任意
指摘原判決有適用法則不當之違誤云云，亦無理由，應予駁回。
據上論結，應依刑事訴訟法第三百九十六條第一項，判決如主文。
中　　　華　　　民　　　國　　九十三　　年　　　六　　　月　　 十八 　　日
                              最高法院刑事第九庭
                                  審判長法官  林　增　福
                                        法官  邵　燕　玲
                                        法官  陳　世　雄
                                        法官  惠　光　霞
                                        法官  池　啟　明
      右正本證明與原本無異
                                              書  記  官
中　　　華　　　民　　　國　　九十三　　年　　　六　　　月　　二十八　　日
                                                                        ｖ
